# 咨询陈版及其他各位专家关于盈利预测补偿缩股或者送股的会计处理

提问人：laoshiqan 时间：2013-12-18 18:15:45
某上市公司（A公司）在 2010 年通过向控股股东B公司定向增发收购了其持有的49%股权比例的C公司（其他股东为自然人），同时也收购了c公司其他股东的股权，使C公司成为A公司的全资子公司。同时，B公司对于A公司的其他股东承诺，C公司在 2011 年-2013年实现利润分别为 1 亿元、 1 亿元、1.5亿元。如果未达到该盈利承诺，A公司将以 1 元回购B公司持有A公司的股份，并注销；或者将按照公式计算的股份数量（假设 1000 万股）送给其他股东。请问： 1 、如果是A公司以 1 元回购B公司所持股票数量 1000 万股，A公司如何做账？B公司又如何做账？A公司：借：股本，贷：货币资金吗？B公司：借：货币资金 1000 万，贷：长投 1000 万？ 2 、如果是B公司将持有股份送给其他股东，A公司只是改变登记股份持有人变更，B公司账务是否也不用处理？

回答人：chenyiwei
1 、如果是A公司以 1 元回购B公司所持股票数量 1000 万股： A公司做：借：股本 1000 万，贷：现金 1 元，贷：资本公积9999999.99元 B公司做：借：现金 1 元，贷：长期股权投资 1 元 2 、如果是B公司将持有股份送给其他股东，A公司只是改变登记股份持有人变更；B公司相当于以零对价处置该长期股权投资处理，在个别报表层面应确认为损失，合并报表层面如果不丧失对A控制权的，则按权益性交易原则处理。

提问人：laoshiqan 时间：2013-12-19 00:29:22
不好意思，我可能表述错误了，是每股 1 元回购，回购价格就是 1000 万。 B公司做账是借：现金 1000 万，贷：长投 1000 万股对应比例的长投净值，贷：投资收益？ 如果是送股的话，是否可以在单户层面也是权益交易？如果单户层面不作为权益交易，是否可以看做 1000 万股的长投金额取得了0%的股权比例，看做成为成本，不做帐？

回答人：chenyiwei
B公司单户层面：借：现金 1000 万，贷：长投 1000 万。如果采用送股方式，B的单户层面不能做权益性交易，应确认投资损失，因为A的其他股东并不是B单户表中的权益持有者。

提问人：laoshiqan 时间：2013-12-19 00:32:20
另外，陈版，还有一个问题，这个应该算期后调整事项不？

回答人：chenyiwei
属于期后非调整事项。

回答人：chenyiwei
属于资产负债表日后非调整事项。

提问人：laoshiqan 时间：2013-12-19 00:35:41
那我算B公司的少数股东权益的时候是按照B送股之前的比例计算还是送股之后呢？

回答人：chenyiwei
送股完成后的少数股权比例按照送股之后的权益结构计算。

提问人：hcl1986 时间：2013-12-19 08:03:54
陈版，为什么购买少数股东属于权益交易，而控股股东B赠送少数股东一定数量的股份却不属于权益交易呢？

回答人：chenyiwei
你的理解可能有误。在母公司的个别报表层面，无论是购买少数股权还是送股都不是权益性交易，不能计入资本公积；到合并报表层面，在控制权不变的前提下的持股比例相对变动（无论是否支付对价）应作为权益性交易。

提问人：laoshiqan 时间：2014-03-05 21:58:37
陈版，您好，请问一下，这个由于 1 元购买导致A公司账面多出的9999.9999万元是否还可以由B在剩下的股权比例里享有？可不可以直接冲减由于回收影响享有净资产减少确认的投资损失？ 谢谢陈版。

回答人：chenyiwei
该部分资本公积由A的全体股东（包含B在内）按调整后的股权比例享有。但不可以直接冲减由于回收影响享有净资产减少确认的投资损失。

提问人：laoshiqan 时间：2014-03-24 10:51:52
陈版，再次咨询一下，如果上市公司A回购注销这些股票后，B公司因此导致了股权比例上升了，实际上因为处置了这部分股权注销导致了反而享有的净资产还上升了，因为A公司并没有因注销股本而导致权益下降，注销的股本全部计入资本公积了，B公司还要按照上升后的比例同时享有，是否可以将减少部分股票和注销导致增加的比例同时考虑，最终来确认投资损失？谢谢

回答人：chenyiwei
因为母公司对子公司的长投以成本法核算，所以还是以投资成本的变动为基准来考虑。除了投资成本以外在被投资企业净资产中所享有权益份额的变动不属于成本法下的会计处理的考虑范围。

提问人：laoshiqan 时间：2014-03-25 10:06:08
因为是这样的。B企业的虽然持有49%是相对控股，是按照权益法核算，不合并。现在上市公司A缩股后由于在承诺事项发生前即持有该上市公司A的股份，所以缩股后B公司持有的股比反而上升了，变为49.5%了，相当于不存在处置了，而是增加股比了。我在想是够就不存在处置损失了。这样就是缩股的时候B公司不用做账了。原来的成本占有了更多的权益。还是说要确认一块无偿增加的收益？

回答人：chenyiwei
根据权益法核算的原理，应当确认在股权比例变动前后在A公司的净资产中所享有份额的变动额，并确认为投资收益。

提问人：zengfengxia 时间：2014-03-28 16:33:26
针对B公司单户的处理（非送给其他股东情况），陈版在 3 楼的点评和 2 楼不一致，一个是确认损益，一个是不确认损益，是以哪一个为准？ 从B公司单户来看，若将子公司回购视作权益性交易，作价不公允的部分视同对子公司的投资或收回投资， 2 楼的做法更为合适。 但是从另外一个角度，子公司回购其实不属于B公司与子公司之间的交易，而是B公司与子公司少数股东之间的交易，B公司因注入资产未达到盈利预测而让渡给子公司其他股东的利益，应当确认损益。

回答人：chenyiwei
抱歉， 3 楼的批注有误，已修正，因为回购价格不公允，故按权益性交易原则处理。

提问人：Alisa_wang 时间：2014-10-22 17:08:28
陈老师，如果A上市公司通过发行股份购买其母公司B集团持有的C公司股权。C公司盈利预测为 10 亿元，如果实现利润低于 10 亿元，由B集团补偿（用持有A公司股份），如果高于 10 亿元，A公司向B集团支付奖励。以下处理是否正确？ 如果实现的利润为 8 亿元 A公司：借：银行存款 1 元 资本公积 7.99999999元 贷：股本 8 亿元 B公司：借：银行存款 1 元 贷：
长期投资 1 元
如果实现利润 12 亿元： A公司个别报表：借：资本公积 2 亿元 贷：银行存款 2 亿元 B集团：借：银行存款 2 亿元贷：长期投资 2 亿元

回答人：chenyiwei
C公司实际盈利 8 亿元时的处理错误，因为B对A的补偿是用自身所持股份，并不收付现金，所以A应做借：股本，贷：资本公积。B的个别报表层面按所减少的股权比例转出相应的长期股权投资成本到投资损失。